【裁判字號】    94,訴,345
【裁判日期】    970430
【裁判案由】    違反毒品危害防制條例
【裁判全文】
臺灣新竹地方法院刑事判決               94年度訴字第345號
公  訴  人  臺灣新竹地方法院檢察署檢察官
被      告  戊○○
選任辯護人  徐國楨律師
被      告  丁○○
選任辯護人  李晉安律師
被      告  甲○○
選任辯護人  潘秀華律師（法律扶助）
上列被告等因違反毒品危害防制條例案件，經檢察官提起公訴（
九十四年度偵字第一二四七、一五二一號），本院判決如下：
    主  文
戊○○共同連續販賣第一級毒品，累犯，處無期徒刑，褫奪公權
終身，扣案行動電話支均沒收，如附表一所示販賣第一級毒品
海洛因所得與丁○○連帶沒收，如全部或一部不能沒收時，以其
財產連帶抵償之；又共同連續販賣第二級毒品，累犯，處有期徒
刑拾貳年，扣案行動電話支均沒收，如附表二所示販賣第二級
毒品安非他命所得與丁○○連帶沒收，如全部或一部不能沒收時
，以其財產連帶抵償之。應執行無期徒刑，褫奪公權終身，扣案
行動電話支均沒收，如附表一、二所示販賣毒品所得與丁○○
連帶沒收，如全部或一部不能沒收時，以其財產連帶抵償之，若
對戊○○或丁○○其中之一人已為沒收或抵償財物時，就已沒收
或抵償之部分，其他人即免除責任。
丁○○共同連續販賣第一級毒品，處無期徒刑，褫奪公權終身，
扣案行動電話支均沒收，如附表一所示販賣第一級毒品海洛因
所得與戊○○連帶沒收，如全部或一部不能沒收時，以其財產連
帶抵償之；又共同連續販賣第二級毒品，處有期徒刑拾年，扣案
行動電話支均沒收，如附表二所示販賣第二級毒品安非他命所
得與戊○○連帶沒收，如全部或一部不能沒收時，以其財產連帶
抵償之。應執行無期徒刑，褫奪公權終身，扣案行動電話支均
沒收，如附表一、二所示販賣毒品所得與戊○○連帶沒收，如全
部或一部不能沒收時，以其財產連帶抵償之，若對戊○○或丁○○其中之一人已為沒收或抵償財物時，就已沒收或抵償之部分，
其他人即免除責任。
甲○○共同連續販賣第一級毒品，處有期徒刑捌年，扣案如附表
三編號一所示之物沒收銷燬之，如附表三編號二所示之物，均沒
收，如附表四所示販賣第一級毒品海洛因所得與丙○○連帶沒收
，如全部或一部不能沒收時，以其財產連帶抵償之；又共同連續
販賣第二級毒品，處有期徒刑貳年，扣案如附表三編號二所示之
物，均沒收，如附表五所示販賣第二級毒品安非他命所得與丙○○連帶沒收，如全部或一部不能沒收時，以其財產連帶抵償之。
應執行有期徒刑玖年陸月，扣案如附表三編號一所示之物沒收銷
燬之，如附表三編號二所示之物，均沒收，如附表四、五所示販
賣毒品所得與丙○○連帶沒收，如全部或一部不能沒收時，以其
財產連帶抵償之，若對甲○○或丙○○其中之一人已為沒收或抵
償財物時，就已沒收或抵償之部分，其他人即免除責任。
    事  實
一、
（一）
  1.戊○○（綽號「阿全」）曾因竊盜案件，經臺灣高等法院於
    民國八十九年十二月十八日以八十九年度上易字第四二七五
    號判決判處有期徒刑四月確定，又因違反毒品危害防制條例
    案件，經本院於八十九年五月三十一日以八十九年度訴字第
    一二０號判決判處有期徒刑八月、十月，定執行刑為有期徒
    刑一年五月，於八十九年六月二十三日確定，復因違反槍砲
    彈藥刀械管制條例案件，經本院於九十年三月三十日以八十
    九年度訴字第六一九號判決判處有期徒刑一年二月，併科罰
    金新臺幣（下同）二萬元，於同年五月二十四日確定，嗣上
    開案件，經本院以九十年度聲字第一三二九號裁定應執行有
    期徒刑二年十月，於九十二年六月十三日縮短刑期假釋，並
    於九十三年一月一日，假釋期滿未經撤銷視為執行完畢。
  2.丁○○（綽號「阿智」、「茶米」）曾因違反兒童及少年性
    交易防制條例案件，經本院於八十九年十月十三日以八十七
    年度少連訴字第四八號判決判處有期徒刑三年十月，併科罰
    金十萬元，於八十九年十一月十四日確定，於九十三年五月
    二十八日縮短刑期假釋，九十三年九月十六日罰金易服勞役
    出監，於九十四年三月二十六日假釋期滿（未構成累犯）。
  3.甲○○（綽號「小喬」）曾因違反毒品危害防制條例案件，
    經本院於九十三年十二月三十一日以九十三年度訴字第五五
    八號判決判處有期徒刑八月，於九十四年二月一日確定，九
    十四年三月十八日易科罰金執行完畢（未構成累犯）。
二、戊○○、丁○○共同基於販賣第一級毒品海洛因、第二級毒
    品安非他命之概括犯意，自九十三年十一月間起至九十四年
    二月底止，由戊○○以0000000000、00000
    00000號行動電話，丁○○以0000000000、
    0000000000、0000000000號行動電話
    與甲○○、甲○○之夫丙○○（通緝中，待到案後另行審結
    ）之0000000000、0000000000號行動
    電話聯絡，平均五至七天交易一次，一次交易數量分別為：
    第一級毒品海洛因一至二錢，價格一萬八千元至三萬四千元
    不等，第二級毒品安非他命四分之一兩，價格七千至八千元
    不等，而在在新竹監獄外、新竹市○○路愛買量販店附近等
    處，分別連續販賣第一級毒品海洛因、第二級毒品安非他命
    予甲○○、丙○○多次。戊○○、丁○○復承前共同販賣第
    一級毒品海洛因之概括犯意，與乙○○之00000000
    00、0000000000號行動電話聯絡，自九十四年
    二月底起至九十四年三月初，在戊○○位於新竹縣竹東鎮東
    方新都大廈租屋處、乙○○位於新竹縣竹東鎮○○路八十五
    號住處，販賣重量不詳、價格均為一萬元之第一級毒品海洛
    因予乙○○二次。嗣因甲○○、丙○○於九十四年三月七日
    為警查獲，甲○○與丙○○乃向警方供出毒品來源為戊○○
    、丁○○，經警於九十四年三月十九日晚上七時許，至新竹
    縣竹東鎮○○街一五六巷二十七號二樓，拘提戊○○、丁○○到案，並在上開處所扣得戊○○、丁○○所有供販毒所用
    之0000000000、0000000000及000
    0000000號行動電話而查獲。
三、甲○○與丙○○共同基於販賣第一級毒品海洛因、第二級毒
    品安非他命之概括犯意，由甲○○以0000000000
    、0000000000及0000000000號行動電
    話對外聯絡，於附表四所示之時、地，以附表四所示買家使
    用電話與買家聯絡，連續販賣第一級毒品海洛因予附表四所
    示之買家共五人多次，另自九十三年十月間起至九十四年二
    月中旬止，以傳簡訊方式與丑○○（綽號「小薇」）聯絡，
    每半個月一次，以六點五公克安非他命一萬元之價格，在新
    竹市○○路磐石中學門口，連續多次販賣第二級毒品安非他
    命予丑○○。迄於九十四年三月七日晚上六時五十分許，在
    苗栗縣竹南鎮港墘里溫仔頭一０之五號一０一室，為警拘提
    甲○○、丙○○到案，並在上開處所扣得如附表三所示甲○○、丙○○所有，供販毒所用之電子磅秤一個、第一級毒品
    海洛因殘渣袋二十個、白糖粉一包、分裝匙三支、大小夾鏈
    袋五百七十四個、電話本一本、行動電話三支而查獲。
四、案經新竹市警察局移送臺灣新竹地方法院檢察署檢察官偵查
    起訴。
    理  由
壹、程序部分：關於證據能力之說明─
一、按被告以外之人於審判外之言詞或書面陳述，除法律有規定
    者外，不得作為證據；又被告以外之人於審判外之陳述，雖
    不符合同法第一百五十九條之一至第一百五十九條之四之規
    定，但經當事人於審判程序同意作為證據，法院審酌該言詞
    陳述或書面陳述作成時之情況，認為適當者，亦得為證據。
    當事人、代理人或辯護人於法院調查證據時，知有第一百五
    十九條第一項不得為證據之情形，而未於言詞辯論終結前聲
    明異議者，視為有前項之同意，刑事訴訟法第一百五十九條
    第一項及第一百五十九條之五分別定有明文。查，證人辛○○、子○○於警詢所為之陳述，雖為被告以外之人於審判外
    之陳述，屬傳聞證據，然被告甲○○及辯護人於本院準備程
    序、審判程序中均表示同意作為證據方法而不予爭執，且迄
    至言詞辯論終結前亦未再聲明異議，另如后所列經本院採為
    證據之物證，除監聽譯文被告丁○○及辯護人有爭執證據能
    力外，其餘物證，被告三人及其等辯護人亦均未爭執證據能
    力，本院審酌上開證據資料製作時之情況，尚無違法不當及
    證明力明顯過低之瑕疵，亦認為以之作為證據應屬適當，故
    揆諸上揭規定，爰逕依刑事訴訟法第一百五十九條之五規定
    ，均認有證據能力，先予敘明。
二、被告丁○○之律師為其主張本案所取得監聽資料是審判外陳
    述，且違反憲法所保障人民有秘密通訊之自由，又係警方無
    具體明確證據證明被告丁○○有本件販賣毒品犯行，為蒐證
    乃聲請檢察官核發通訊監察書，而監聽被告丁○○通訊情形
    ，依大法官釋字第六三一號解釋已屬違憲行為，無證據能力
    ，不得作為證據。
   1.按憲法第二十三條規定，明文允許國家在不違背「法律保
     留原則」及「比例原則」之前提下，得為公益之目的，以
     法律對人民之自由權利予以適當限制。又通訊保障及監察
     法第二條規定：「通訊監察，除為確保國家安全、維持社
     會秩序所必要者外，不得為之。前項監察，不得逾越所欲
     達成目的之必要限度，且應以侵害最少之適當方法為之。
     」，是通訊保障及監察法即是基於憲法之授權，對憲法第
     十二條所定人民秘密通訊自由加以限制之法律規定，是依
     通訊保障及監察法所為之通訊監察，並不構成違法監聽。
   2.復按偵查犯罪機關依法定程序監聽之錄音，如已踐行調查
     證據程序，非不可採為認定犯罪事實之基礎，此觀刑事訴
     訟法第一百六十五條之一第二項之規定自明（最高法院九
     十三年度台上字第六五一０號判決意旨參照）。查本件警
     方對被告戊○○、丁○○、甲○○、丙○○所持用之00
     00000000、0000000000、00000
     00000、0000000000、00000000
     00、0000000000、0000000000、
     0000000000號行動電話號碼實施監聽、錄音，
     業經臺灣新竹地方法院檢察署檢察官核發通訊監察書，此
     有通訊監察書四份在卷足憑（見臺灣新竹地方法院檢察署
     九十四年度偵字第一五二一號偵查卷【下稱第一五二一號
     卷】第四十四至五十五頁），而按「有事實足認被告或犯
     罪嫌疑人有下列各款罪嫌之一，並危害國家安全或社會秩
     序情節重大，而有相當理由可信其通訊內容與本案有關，
     且不能或難以其他方法蒐集或調查證據者，得發通訊監察
     書。一、最輕本刑為三年以上有期徒刑之罪。」通訊保障
     及監察法第五條第一項第一款定有明文，本院審酌上開通
     訊監察書之核發經過及記載事項，均符合通訊保障及監察
     法之相關規定，則本案依前述通訊監察書實施之監聽、錄
     音，自屬合法。是本件通訊監察之內容，應有證據能力。
     另本件依上開通訊監察所得之監聽錄音，業經警察機關依
     該監聽錄音內容製作譯文，此有「新竹市警察局通訊監察
     譯文表」在卷可稽（見第一五二一號卷第六十八頁以下）
     ，並經本院於九十六年七月五日審理時當庭播放與本件有
     關部分之監聽錄音確與監聽譯文所載相符（見本院卷(三)第
     二五０頁以下、第二七八頁以下）。是監聽譯文所載內容
     確屬真實，又監聽譯文中被告以外之人所為之陳述內容，
     雖屬被告以外之人於審判外之陳述，惟於審理期日業就監
     聽譯文提示並告以要旨，已踐行調查證據程序，自非不可
     採為認定犯罪事實之基礎，是前開監聽譯文有證據能力。
貳、實體部分：
一、被告戊○○、丁○○部分
（一）認定犯罪事實所憑之證據及理由：
    1.證人即共同被告甲○○於警詢、偵訊、本院審理期日之證
      述（見九十四年度偵字第一二四七號卷【下稱第一二四七
      號卷】第十至十一頁【即第一五二一號卷第十六至十九頁
      】、第一二四七號卷第六十八至七十一頁、本院卷(三)第二
      六九至二八九頁、本院卷(四)第六十一頁以下），證明被告
      戊○○、丁○○確與被告甲○○有在電話中為監聽譯文所
      示通話內容，再由被告丙○○搭載被告甲○○與被告戊○○、丁○○碰面，海洛因以一至二錢之數量、一萬八千元
      至三萬四千元不等之價格，安非他命以四分之一兩之數量
      、七千至八千元不等之價格，向被告戊○○、丁○○購買
      第一級毒品海洛因、第二級毒品安非他命之事實。
    2.證人即共同被告丙○○於警詢、偵訊、本院羈押、移審訊
      問之證述（見第一二四七號卷第六至八頁【即第一五二一
      號卷第二十至二十四頁】、第一二四七號卷第七十一至七
      十四頁、九十四年度聲羈字第三九號卷第四至七頁、本院
      卷(一)第四十五頁），證明被告丙○○有打過電話給被告戊○○、丁○○談購買毒品之事，且由被告丙○○載被告甲○○去向戊○○、丁○○購買第一級毒品海洛因、第二級
      毒品安非他命之事實。
    3.證人乙○○於偵訊（見第一五二一號卷第二七九至二八０
      頁），證明證人乙○○於九十四年二月底起至九十四年三
      月初，以電話與被告戊○○、丁○○聯絡購買毒品之事後
      ，在新竹縣竹東鎮東方新都大廈、新竹縣竹東鎮○○路八
      十五號，以一萬元價格向被告戊○○、丁○○購買數量不
      詳之第一級毒品海洛因兩次。
    4.被告戊○○於警詢、偵訊、本院之供述（見第一五二一號
      卷第十二至十五頁、第二三三至二三四頁、本院卷(一)第四
      十二頁、本院卷(一)第一一０頁、本院卷(四)第五十九頁以下
      ），證明其認識被告甲○○、丙○○，被告甲○○曾打過
      電話給被告戊○○要戊○○找毒品，以及證人乙○○曾去
      過東方新都大廈，被告戊○○曾使用過00000000
      00、0000000000號行動電話，及曾交付00
      00000000、0000000000號行動電話予
      被告丁○○使用，以及確實有為監聽譯文之電話對話內容
      之事實。
    5.被告丁○○於警詢、偵訊、本院之供述（見第一五二一號
      卷第八至十頁、第二三四至二三五頁、本院卷(一)第四十三
      至四十四頁、本院卷(一)第一一０頁、本院卷(三)第十三頁、
      本院卷(四)第五十九頁以下），證明其認識被告甲○○、丙○○，被告甲○○曾打過電話給被告丁○○要丁○○找毒
      品、調毒品，被告丁○○與被告甲○○並在新竹監獄、愛
      買量販店等處碰面，以及證人乙○○曾去過東方新都大廈
      ，被告丁○○曾使用過被告戊○○所交付之000000
      0000、0000000000號行動電話，以及確實
      有為監聽譯文之電話對話內容之事實。
    6.監聽譯文、簡訊內容、通聯記錄一冊（即本院卷(二)）、監
      聽錄音光碟四片（本院卷(三)證物封）、監聽譯文一份（見
      本院卷(三)第一三七至一六二頁），本院勘驗監聽錄音光碟
      之勘驗筆錄（見本院卷(三)第二五二頁、第二五四至二五五
      頁、第二七八至二八四頁），證明被告戊○○、丁○○與
      被告甲○○、證人乙○○以行動電話聯絡交易毒品之事實
      。
    7.卷附自願受搜索同意書、新竹市警察局搜索筆錄、扣押物
      品收據、扣押物品目錄表各二份（見第一五二一號卷第二
      十七至三十六頁）、被告戊○○、丁○○供販毒使用之0
      000000000、0000000000、0000
      000000號行動電話三支扣案，證明被告戊○○、丁○○使用前開三支行動電話之事實。
（二）對於被告戊○○、丁○○之辯解本院之判斷：
    1.被告辯解：
      (1)被告戊○○辯稱：證人乙○○在我東方新都大廈住處是
        向他基隆友人購買毒品，與我無關，證人乙○○是因他
        在我住處要向我借錢向他朋友購買毒品被我罵，他因此
        懷恨在心才會捏造對我不利之證述；被告甲○○雖有打
        電話給我要我幫她找毒品，但我找不到，也沒有拿毒品
        給她，我只有幫被告甲○○去找上游，他們自己去接洽
        ，他們如何交易是他們的事，我沒有得到任何利益，與
        被告甲○○電話中對話是談被告丁○○家賣的茶葉。
      (2)被告傅丁○○辯稱：我九十三年九月份才出獄，十一月
        份才跟戊○○在一起，我已戒掉毒品，不可能販賣毒品
        給別人，九十三年十二月十六日雖有在新竹監獄外遇到
        被告甲○○，但並非為了交易毒品，九十四年一月三日
        雖有在新竹市○道○路愛買量販店附近與被告甲○○見
        面，但只是聊天而已，因為吃藥的人很盧，我只好親自
        跟她說我沒有貨（即毒品），與被告甲○○電話中若有
        提到毒品相關話題，也都是敷衍被告甲○○；證人乙○○在被告戊○○東方新都大廈住處，是向證人乙○○之
        友人購買毒品，與我無關，證人乙○○偵查中因為當時
        他有提藥且有欠我錢，遭我催討，所以他不實指證有向
        我購買毒品。
    2.對被告辯解不採之理由：
      (1)證人乙○○於本院審理時雖證稱有打電話向被告戊○○
        、丁○○調貨（即毒品）過，但沒拿到，偵訊係因之前
        積欠被告戊○○、丁○○債務遭催討，挾怨亂說，且偵
        訊時提藥昏昏沈沈的云云（見本院卷(三)第二四四頁以下
        ）。然證人乙○○偵訊時神情正常，應答流暢，均能針
        對問題回答，並無打哈欠、流鼻涕等所謂提藥或精神恍
        惚情形，經本院於審理時勘驗證人乙○○偵訊光碟，有
        勘驗筆錄在卷足佐（見本院卷(四)第五十七頁），是證人
        乙○○偵訊時並無提藥精神不濟之情。另外，證人乙○○與被告戊○○、丁○○確實有為監聽譯文之電話對話
        內容，電話中「米白」、「茶米」意指海洛因、「粗的
        」意指安非他命、「半支」意指半兩之事實，為證人乙○○所承認（見本院卷(三)第二五０頁以下），綜觀證人
        乙○○與被告戊○○、丁○○之對話內容，多係直接談
        及以暗語代替之購買毒品品質、數量等細節，被告戊○○、丁○○於電話中並未詢問暗語所指為何，顯然被告
        戊○○、丁○○對於此一對話係在交易毒品之模式亦了
        然於胸，且被告戊○○、丁○○除未拒絕證人乙○○之
        購毒要求，更甚而積極告知證人乙○○所剩不多可以預
        留，顯與被告戊○○、丁○○及證人乙○○所稱並未調
        到毒品大相逕庭，而被告戊○○、丁○○與證人乙○○
        之電話中均未提及催討債務之事，若證人乙○○確仍積
        欠債務未償，毒品係有價值之物，被告戊○○、丁○○
        焉有可能在證人乙○○前債未清之情況下，對於證人乙○○所謂調貨之要求仍應允而不加以拒絕？是證人乙○○於本院所證沒向被告戊○○、丁○○拿到毒品過，偵
        訊所言係因積欠被告戊○○、丁○○債務遭催討，且偵
        訊時提藥昏昏沈沈挾怨亂說云云，均屬事後附和迴護被
        告戊○○、丁○○之詞，不足採信。被告戊○○、丁○○所辯未販賣海洛因毒品二次予證人乙○○亦無足採。
      (2)被告甲○○於警詢、偵訊時雖指證自九十三年五、六月
        份起向被告戊○○、丁○○購買毒品（見第一二四七號
        卷第十一頁、第七十頁），而與被告丁○○九十三年九
        月十六日出監之事實不符，然本件檢察官係起訴被告戊○○、丁○○自九十三年十一月間起販賣毒品予被告甲○○，且甲○○嗣於本院證述是從九十三年九、十月間
        起就開始向被告丁○○購買毒品（見本院卷(三)第二七０
        頁），是被告甲○○於警詢、偵訊有關開始購買毒品之
        時間或因記憶有誤而一時口誤，尚不能以此認為被告甲○○全部之供述不能採信，而被告甲○○於本院所述九
        十三年九、十月開始向被告戊○○、丁○○購買毒品部
        分，因並無該段期間之監聽資料足以佐證，是為被告戊○○、丁○○之利益，爰以被告丁○○自承九十三年十
        一月開始與被告戊○○在一起為認定被告戊○○、丁○○販賣毒品予被告甲○○、丙○○之時間起點。而被告
        甲○○與被告丁○○、戊○○自九十三年十一、十二月
        間起多次在電話中聯絡談及購買毒品並確有成交一節，
        經被告甲○○供述在卷，核與卷附監聽譯文相符（見本
        院卷第一三七至一四一頁），被告戊○○所辯電話內容
        只是幫忙找毒品上游或是談要買茶葉，顯與監聽所得譯
        文不符，而被告丁○○所辯九十三年十二月十六日、九
        十四年一月三日與被告甲○○見面只是要親自告訴甲○○沒貨（即毒品），實屬多此一舉而與常情不符，況若
        被告丁○○此部分所辯屬實，何以之後於九十三年十二
        月十七日至九十四年一月六日之間，被告丁○○與被告
        甲○○仍至少有多達二十餘通之電話聯絡，內容亦均為
        以暗語聯繫購買毒品、交付毒品、討論毒品品質、如何
        稀釋毒品等事宜（見本院卷(三)第一三七頁、第二七七頁
        以下），更遑論九十四年一月六日之後亦有多通聯絡交
        易毒品之通話監聽記錄，是被告戊○○、丁○○所辯均
        為卸責之詞，顯不可採。
      (3)被告戊○○、丁○○所販賣予被告甲○○、證人乙○○
        之毒品，其購入重量、價格雖均難以查證，然毒品係有
        價值之物，販賣毒品又屬重罪，被告戊○○、丁○○與
        被告甲○○、證人乙○○僅係朋友關係，並無特殊親誼
        ，而我國查緝毒品之販賣，一向執法甚嚴，對於販賣毒
        品之法定刑罰及實際處刑均非輕微，被告戊○○、丁○○在本案發生之前，即有多次施用毒品前科，有前科資
        料附卷可佐，其等對上開各情不可能不知，且因警方積
        極查緝毒品交易，海洛因、安非他命之購入均非易事，
        並須冒遭警查獲之風險，若非為圖販賣以賺取價差營利
        ，並無大費周章甘冒刑責，鋌而走險，數度向上手買入
        毒品之後，再以原價多次轉讓與他人之理，是被告戊○○、丁○○販賣毒品予被告甲○○、證人乙○○所分別
        收取之代價，應係高於其等購入毒品之成本，而有買賣
        價差之利得，已堪認定。
      (4)綜上，被告戊○○、丁○○販賣第一級毒品海洛因、第
        二級毒品安非他命之犯行，事證明確，其犯行足以認定
        。
二、被告甲○○部分
（一）認定犯罪事實所憑之證據及理由：
    1.被告甲○○於警詢、偵訊、本院之供述（見第一二四七號
      卷第十二至十四頁、第六十八至七十一頁、本院卷(三)第二
      八八至二九０頁），證明其使用0000000000、
      0000000000及0000000000號行動電
      話行動電話對外聯絡，多次有償交付第一級毒品海洛因予
      附表四所示之人，及第二級毒品安非他命予附表五所示之
      證人丑○○，以及被告甲○○確實有為監聽譯文之電話內
      容之事實。
    2.證人己○○於警詢、偵訊、本院審理期日所為之證述（見
      第一二四七號卷第十七至十八頁、第九十至九十一頁、本
      院卷(四)第二十五至四十一頁），證明證人己○○自九十三
      年八、九月間起，每二至三天一次，多次向被告甲○○電
      話聯絡購買海洛因毒品，每次重量四分之一錢、價格五千
      元，並由被告甲○○、丙○○交付毒品之事實。
    3.證人壬○○於警詢、偵訊、本院審理期日所為之證述（見
      第一二四七號卷第一一三至一一四頁、第一二七至一二八
      頁、本院卷(四)第二十五至四十一頁），證明證人壬○○自
      九十三年八、九月間起，約一、二週一次，多次向被告甲○○電話聯絡購買海洛因毒品，每次重量四分之一錢、價
      格四千元到四千五百元不等，並由被告甲○○、丙○○交
      付毒品之事實。
    4.證人庚○○於警詢、偵訊所為之證述（見第一二四七號卷
      第一０九至一一一頁、第一三一至一三二頁），證明證人
      庚○○自九十三年十一月間起至九十四年三月初止，約二
      、三天一次，多次向被告甲○○電話聯絡購買海洛因毒品
      ，每次重量不詳、價格一千元，並由被告甲○○、丙○○
      交付毒品之事實。
    5.證人辛○○於警詢所為之證述（見第一二四七號卷第一０
      六至一０八頁），證明證人辛○○自九十三年十一月間起
      ，約一、二天一次，多次向被告甲○○電話聯絡購買海洛
      因毒品，每次重量不詳、價格四千至五千元不等，並由被
      告甲○○、丙○○交付毒品之事實。
    6.證人子○○於警詢所為之證述（見第一二四七號卷第一０
      二至一０四頁），證明證人子○○自九十三年年底起，約
      二、三天一次，多次向被告甲○○電話聯絡購買海洛因毒
      品，每次四分之一錢、價格四千至四千五百元不等，並由
      被告甲○○、丙○○來交付毒品之事實。
    7.證人丑○○於警詢、偵訊所為之證述（見第一二四七號卷
      第二十至二十四頁、第八十七至八十八頁），證明證人丑
      ○○自九十三年十一月間起至九十四年三月初止，約二、
      三天一次，多次向被告甲○○以行動電話簡訊聯絡購買安
      非他命毒品，每次重量約六點五公克、價格一萬元，並由
      被告甲○○、丙○○交付毒品之事實。
    8.監聽譯文、簡訊內容、通聯記錄一冊（即本院卷(二)）、監
      聽錄音光碟四片（本院卷(三)證物封）、監聽譯文一份（見
      本院卷(三)第一三七至一六二頁），本院勘驗監聽錄音光碟
      之勘驗筆錄（見本院卷(三)第二八三頁），證明被告甲○○
      以行動電話與附表四、五所示之人聯絡交易毒品之事實。
    9.卷附新竹市警察局搜索筆錄、扣押物品收據、扣押物品目
      錄表各二份（見第一二四七號卷第三十一至四十頁）、扣
      案如附表三所示之物，證明被告甲○○、丙○○以如附表
      三所示之行動電話、電話本與買毒之人聯絡，使用附表三
      所示其餘之物分裝毒品之事實。
（二）對於被告甲○○之辯解本院之判斷：
    1.被告甲○○辯稱：確實有交付毒品給附表四、五所示之人
      並收取金錢，但只是單純轉讓，並無賺取利益，其是與附
      表四所示之人一起湊錢買海洛因毒品，品質比較好，買回
      來後再依出錢比例分配之，附表五所示丑○○也是幫忙拿
      ，並未私自從中拿取部分毒品施用，只有交付毒品給證人
      丑○○後，丑○○自己從中拿取部分毒品給其施用而已，
      證人癸○○所說四分之一兩安非他命一萬元的金額是最後
      一次的價格，並非全部次數都是這個價格，之前都是四分
      之一兩，七、八千元的價格。
    2.對被告辯解不採之理由：
      (1)如附表四所示向被告甲○○購買海洛因毒品之人，其等
        購買頻率、重量、金額多不相同，或一、二天買一次，
        或二、三天買一次，或一、二週買一次，而被告甲○○
        自承五至七天才向被告戊○○、丁○○買一次海洛因毒
        品，不論依頻率、金額或重量，均無從得出被告甲○○
        係與附表四所示之人合資購買之結果。
      (2)而被告甲○○、丙○○販賣予證人丑○○之安非他命毒
        品，每次都是四分之一兩、價格一萬元，經被告丙○○
        於警詢供述在卷（見第一二四七號卷第七頁反面），且
        被告甲○○、丙○○會從要販賣予附表四、五所示人員
        之毒品中拿取一點自己施用等情，迭經被告丙○○於警
        詢、偵訊、本院羈押訊問時始終一致陳述在卷（見第一
        二四七號卷第七頁反面、第七十三頁，本院九十四年度
        聲羈字第三九號卷第六至七頁），而被告甲○○、丙○○與如附表四、五所示人員僅是朋友關係，持有毒品具
        有遭處以刑罰之風險，被告甲○○、丙○○焉有可能長
        期多次無償跑腿代為購買毒品轉交之？是被告甲○○、
        丙○○確有從欲賣出之毒品中拿取部分施用，再交付毒
        品予附表四、五所示之人之事實，被告甲○○所辯即不
        可採信。被告甲○○就此拿取自己施用之部分即有買賣
        價差之利得，已堪認定。被告甲○○之犯行亦事證堪以
        認定。
三、論罪科刑：
（一）核被告戊○○、丁○○、甲○○所為，均係犯毒品危害防
      制條例第四條第一項、第二項之販賣第一級毒品海洛因、
      第二級毒品安非他命罪。其等持有毒品之低度行為，分別
      為其等販賣毒品之高度行為所吸收，均不另論罪。
（二）新舊法比較：被告三人行為後，刑法於九十四年二月二日
      修正公布，並於九十五年七月一日起施行。按行為後法律
      有變更者，適用行為時之法律。但行為後之法律有利於行
      為人者，適用最有利於行為人之法律，現行刑法第二條第
      一項定有明文。經核：
    1.共同正犯部分，現行刑法第二十八條已修正限縮於共同實
      行犯罪行為者始成立共同正犯，排除陰謀犯、預備犯共同
      正犯，新舊法就共同正犯之範圍，既因此而有變動，自屬
      行為後法律有變更，而非僅屬文字修正，應有新舊法比較
      適用之問題，被告三人之行為，不論依修正前後規定均應
      論以共同正犯，是依刑法第二條第一項前段應適用行為時
      即修正前規定。
    2.連續犯部分，現行刑法已刪除第五十六條連續犯之規定，
      此刪除雖非犯罪構成要件之變更，然顯已影響刑罰之法律
      效果，仍屬法律有變更。經比較刑法修正前後關於得否成
      立連續犯之情形，應以修正前刑法較有利於被告三人。
    3.累犯部分：現行刑法第四十七條限縮累犯之要件為故意再
      犯有期徒刑以上之罪，擴張因強制工作而免其刑之執行，
      於受強制工作處分之執行完畢或一部之執行而免除，而故
      意再犯有期徒刑以上之罪，亦論以累犯，是亦屬法律變更
      ，被告戊○○本件之行為，不論依修正前後規定均應論以
      累犯，是依刑法第二條第一項前段應適用行為時即修正前
      規定。
    4.刑法第六十四條第二項有關死刑減輕方法之規定，行為時
      即修正前刑法第六十四條第二項規定：「死刑減輕者，為
      無期徒刑，或為十五年以下、十二年以上有期徒刑。」，
      裁判時即修正後刑法第六十四條第二項則規定：「死刑減
      輕者，為無期徒刑。」，比較修正前、後之死刑減輕方法
      規定，以行為時即修正前之規定，較有利於被告。
    5.刑法第六十五條第二項有關無期徒刑減輕方法之規定，行
      為時即修正前刑法第六十五條第二項規定：「無期徒刑減
      輕者，為七年以上有期徒刑。」，裁判時即修正後刑法第
      六十五條第二項則規定：「無期徒刑減輕者，為二十年以
      下十五年以上有期徒刑。」，比較修正前、後之無期徒刑
      減輕方法規定，以行為時即修正前之規定，較有利於被告
      。
    6.定執行刑：刑法第五十一條第四款於修正前後並無不同，
      第五款關於宣告多數有期徒刑，修正前係規定不得逾二十
      年，修正後則不得逾三十年，是以修正前規定有利於被告
      。
    7.刑法第五十七條、第五十九條之規定，亦於九十四年一月
      七日修正公布，並於九十五年七月一日施行，前開規定，
      為法院就刑之裁量及酌減審認標準見解之明文化，非屬法
      律之變更（最高法院九十五年第八次刑事庭會議決議參照
      ）。
    8.經綜合上情比較結果，應以修正前即被告行為時之刑法較
      有利於被告，依現行刑法第二條第一項前段規定，本件關
      於共同正犯、連續犯、累犯、減刑及定執行刑部分均應適
      用刑法修正前規定。
（三）共同正犯：被告戊○○、丁○○就其等所犯販賣第一級、
      第二級毒品犯行，均有犯意之聯絡及行為之分擔，被告甲○○與丙○○就其二人所犯販賣第一級、第二級毒品犯行
      ，亦有犯意之聯絡及行為之分擔，均應分別論以共同正犯
      。
（四）連續犯：被告戊○○、丁○○、甲○○先後多次販賣第一
      級毒品、第二級毒品犯行，在時間上接近、犯罪手法雷同
      、基本犯罪構成要件相同，顯然各均係出於概括犯意所為
      ，屬於連續犯，均分別依修正前刑法第五十六條連續犯規
      定論以一罪。
（五）被告戊○○有事實欄一（一）1.所示有期徒刑執行完畢之
      前科，有臺灣高等法院被告全國前案紀錄表一份附於本院
      卷(一)可憑，應依修正前刑法第四十七條規定，論以累犯。
（六）因販賣第一級毒品罪之最高與最低之法定刑分別為死刑、
      無期徒刑，販賣第二級毒品本刑為無期徒刑或七年以上有
      期徒刑，故依法就死刑、無期徒刑部分均不得加重其刑，
      ，爰均不再依連續犯規定加重被告三人販賣第一級毒品之
      刑，及不再依累犯規定遞加重被告戊○○販賣第一級毒品
      之刑。惟販賣第二級毒品部分，就有期徒刑部分，則應依
      連續犯規定加重被告三人之刑，及應依累犯規定遞加重被
      告戊○○之刑。
（七）又販賣第一級毒品罪之法定本刑為死刑或無期徒刑，販賣
      第二級毒品之法定本刑為無期徒刑或七年以上有期徒刑，
      被告甲○○雖有上開連續販賣第一、二級毒品之犯行，然
      其販賣時間不長、每次販賣數量不多、所販賣者又係原已
      有施用毒品前科之友人，其坦承有償交付毒品之所有經過
      ，因一時失慮，致罹法定刑為死刑、無期徒刑或七年以上
      有期徒刑之重典，倘處以死刑、無期徒刑或七年以上有期
      徒刑，均不免過苛，法重情輕。是依被告甲○○犯罪情狀
      ，相較於法定之重刑，在客觀上足以引起一般人之同情，
      情節尚堪憫恕，爰依刑法第五十九條之規定酌予減輕其刑
      。另被告甲○○上開販賣第一、二級毒品犯行為警查獲後
      ，被告甲○○即供出毒品來源係被告戊○○、丁○○，警
      方並因此查獲被告戊○○、丁○○本件販賣第一、二級毒
      品犯行，此有被告甲○○警詢筆錄附卷可稽（見第一二四
      七號卷第十頁），就被告甲○○本件所犯販賣第一、二級
      毒品罪名部分，爰均依毒品防制條例第十七條規定，分別
      減輕其刑，並均遞減之。
（八）數罪併罰：本件被告三人分別所犯之二罪，被告戊○○、
      丁○○依修正前刑法第五十一條第四款，僅執行無期徒刑
      ，被告甲○○部分則依修正前刑法第五十一條第五款定其
      執行刑。
（九）爰審酌被告戊○○、丁○○、甲○○三人前均有施用毒品
      前科，明知施用毒品危害甚鉅，為圖己利仍販賣毒品，嚴
      重戕害國民身心健康，被告戊○○、丁○○犯後仍飾詞否
      認，避重就輕，態度尚非良好，難認已有悔意，被告甲○○則坦承有償交付第一、二級毒品之全部經過，犯後態度
      良好，暨其等獲利多寡等一切情狀，分別量處如主文所示
      之刑，被告戊○○、丁○○所處無期徒刑部分，均併依修
      正前刑法第三十七條第一項規定宣告褫奪公權終身，並分
      別定被告三人所應執行如主文所示之刑，以示懲儆。
（十）扣案被告戊○○、丁○○所有之0000000000、
      0000000000及0000000000號行動電
      話係其二人用以聯絡、販賣毒品所用之物，應依毒品危害
      防制條例第十九條第一項規定宣告沒收。扣案如附表三編
      號一所示被告甲○○所有之第一級毒品海洛因殘渣袋二十
      個，因與海洛因毒品無法析離，應依毒品危害防制條例第
      十八條第一項前段沒收銷燬，如附表三編號二所示之物，
      係被告甲○○所有供其與被告丙○○共犯本件販賣毒品犯
      行所用之物，應依毒品危害防制條例第十九條第一項規定
      宣告沒收。
(十一)再按毒品危害防制條例第十九條第一項規定，犯販賣毒品
      罪者，其犯罪所得之財物均沒收之，係採義務沒收主義。
      故販賣毒品所得之對價，不問其中成本若干，利潤多少，
      均應全部諭知沒收，貫徹政府查禁煙毒之決心，以符立法
      本旨（最高法院九十一年度台上字第二四一九號判決意旨
      參照）。被告戊○○、丁○○如附表一所示販賣第一級毒
      品海洛因所得、如附表二所示販賣第二級毒品安非他命所
      得，被告甲○○如附表四所示販賣第一級毒品海洛因所得
      、如附表五所示販賣第二級毒品安非他命所得，均未扣案
      ，應如主文所示宣告沒收，如全部或一部不能沒收時，以
      其等財產抵償之。若對被告戊○○、丁○○或甲○○、丙○○中之一人已為沒收或抵償財物時，就已沒收或抵償之
      部分其他人即免除責任。
(十二)不另為沒收之諭知：扣案被告戊○○、丁○○所有之00
      00000000、0000000000號行動電話，
      及扣案被告甲○○所有之紅糖粉一包、注射針筒一支，均
      無證據證明與本件販毒犯行有關，非供販賣毒品所用之物
      ，亦均非違禁物，爰不另為沒收之宣告。
四、據上論斷，應依刑事訴訟法第二百九十九條第一項前段、毒
    品危害防制條例第四條第一項、第二項、第十七條、第十八
    條第一項前段、第十九條第一項，刑法第二條第一項前段、
    第十一條、第五十九條，修正前刑法第二十八條、第五十六
    條、第四十七條、第三十七條第一項、第五十一條第四款、
    第五款，判決如主文。
本案經檢察官侯少卿到庭執行職務。
中    華    民    國    97    年    4     月    30    日
                  刑事第六庭  審判長法  官  遲中慧
                                    法  官  魏瑞紅
                                    法  官  黃美盈
以上正本證明與原本無異。
如不服本判決，應於判決送達後十日內向本院提出上訴狀（應附
繕本），上訴於臺灣高等法院。
中    華    民    國    97    年    5     月    16    日
                                    書記官  吳美雲
附錄本案論罪科刑法條：
毒品危害防制條例第4條第1項、第2項
製造、運輸、販賣第一級毒品者，處死刑或無期徒刑；處無期徒
刑者，得併科新臺幣1千萬元以下罰金。
製造、運輸、販賣第二級毒品者，處無期徒刑或7年以上有期徒
刑，得併科新臺幣7百萬元以下罰金。
附表一：（戊○○、丁○○共同販賣第一級毒品海洛因部分）
┌──┬─────┬──────┬──────┬────┬────┬──────────┐
│編號│時      間│地        點│買        家│交易頻率│每次交易│販毒所得（為被告利益│
│    │          │            │（使用電話）│或交易次│金額、重│，以最少次數、最低額│
│    │          │            │            │數      │量      │計算）              │
├──┼─────┼──────┼──────┼────┼────┼──────────┤
│ 一 │93年11月間│新竹市○○路│甲○○（綽號│5至7天1 │18,000元│（30+31+31+28）7  │
│    │起至94年2 │愛買量販店附│「小喬」）、│次      │至34,000│＝17.14（次）       │
│    │月底止    │近          │丙○○      │        │元      │17×18,000＝306,000 │
│    │          │            │0000000000  │        │1至2錢  │元                  │
│    │          │            │0000000000  │        │        │                    │
├──┼─────┼──────┼──────┼────┼────┼──────────┤
│ 二 │94年2月底 │新竹縣竹東鎮│乙○○      │2次     │每次    │2×10,000＝20,000元 │
│    │起至94年3 │東方新都大廈│            │        │10,000元│                    │
│    │月初止    │            │            │        │重量不詳│                    │
├──┼─────┼──────┼──────┼────┼────┼──────────┤
│合計│          │            │            │        │        │326,000元           │
└──┴─────┴──────┴──────┴────┴────┴──────────┘
附表二：（戊○○、丁○○共同販賣第二級毒品安非他命部分）
┌──┬─────┬──────┬──────┬────┬────┬──────────┐
│編號│時      間│地        點│買        家│交易頻率│每次交易│販毒所得（為被告利益│
│    │          │            │（使用電話）│        │金額、重│，以最少次數、最低額│
│    │          │            │            │        │量      │計算）              │
├──┼─────┼──────┼──────┼────┼────┼──────────┤
│ 一 │93年11月間│新竹市○○路│甲○○（綽號│5至7天1 │7,000元 │（30+31+31+28）7  │
│    │起至94年2 │愛買量販店附│「小喬」）、│次      │至8,000 │＝17.14（次）       │
│    │月底止    │近          │丙○○      │        │元      │17×7,000＝119,000元│
│    │          │            │0000000000  │        │4分之1兩│                    │
│    │          │            │0000000000  │        │        │                    │
└──┴─────┴──────┴──────┴────┴────┴──────────┘
附表三：（甲○○部分之扣案物）
┌──┬──────────────┬─────────────────┐
│編號│物  品  名  稱  及  數  量  │備                            註  │
│    │                            │                                  │
├──┼──────────────┼─────────────────┤
│ 一 │第一級毒品海洛因殘渣袋貳拾個│與海洛因毒品無法析離，應依毒品危害│
│    │                            │防制條例第18條第1項前段沒收銷燬   │
├──┼──────────────┼─────────────────┤
│ 二 │電子磅秤壹個                │均為甲○○、丙○○所有，供犯本件販│
│    │白糖粉壹包                  │賣毒品犯行所用之物，均應依毒品危害│
│    │分裝匙支                  │防制條例第19條第1項宣告沒收。     │
│    │大小夾鏈袋伍佰柒拾肆個      │                                  │
│    │電話本壹本                  │                                  │
│    │行動電話支（0000000000、  │                                  │
│    │0000000000、0000000000）    │                                  │
└──┴──────────────┴─────────────────┘
附表四：（甲○○共同販賣第一級毒品海洛因部分）
┌──┬─────┬──────┬──────┬────┬────┬──────────┐
│編號│時      間│地        點│買        家│交易頻率│每次交易│販毒所得（為被告利益│
│    │          │            │（使用電話）│        │金額、重│，以最少次數、最低額│
│    │          │            │            │        │量      │計算）              │
├──┼─────┼──────┼──────┼────┼────┼──────────┤
│    │93年8、9月│新竹市○○路│己○○（綽號│約2、3天│50,00元 │（30+31+30+31+31+28+│
│ １ │間起至94年│、北大路口，│「阿吉」）  │1次     │4分之1錢│4）÷3＝61.66（次） │
│    │3月4、5日 │新竹市○○街│0000000000  │        │        │61×5,000＝305,000元│
│    │間止      │33號        │            │        │        │                    │
├──┼─────┼──────┼──────┼────┼────┼──────────┤
│    │93年8、9月│新竹市北區崧│壬○○（綽號│約1、2週│4,000至 │（30+31+30+31+31+28+│
│ ２ │間起至94年│嶺路53巷64弄│「蝦仔」）  │1次     │4,500元 │1）÷14＝13（次）   │
│    │3月初止   │26號        │0000000000  │        │不等    │13×4,000＝52,000元 │
│    │          │            │            │        │4分之1錢│                    │
│    │          │            │            │        │        │                    │
├──┼─────┼──────┼──────┼────┼────┼──────────┤
│    │93年11月間│新竹市○○路│庚○○（綽號│約2、3天│1,000元 │（30+31+31+28+1）÷3│
│ ３ │起至94年3 │與延平路口  │「許仔」、「│1次     │重量不詳│＝40.3（次）        │
│    │月初止    │            │福特」）    │        │        │40×1,000＝40,000 元│
│    │          │            │0000000000  │        │        │                    │
├──┼─────┼──────┼──────┼────┼────┼──────────┤
│    │93年11月間│新竹市○○路│辛○○（綽號│約1、2天│4,000 至│（30+31+31+28+1）÷2│
│ ４ │起至94年3 │與延平路口，│「水果仔」）│1次     │5,000 元│＝60.5（次）        │
│    │月初止    │其他不詳處所│0000000000  │        │不等    │60×4,000＝240,000元│
│    │          │            │            │        │重量不詳│                    │
│    │          │            │            │        │        │                    │
├──┼─────┼──────┼──────┼────┼────┼──────────┤
│    │93年年底起│新竹市○○路│子○○（綽號│約2、3天│4,000或 │（1+31+28+1）÷3＝  │
│ ５ │起至94年3 │與延平路口，│「惇元」、「│1次     │4,500元 │20.33（次）         │
│    │月初止    │新竹市文化中│阿源」）    │        │不等    │20×4,000＝80,000元 │
│    │          │心附近      │0000000000  │        │4分之1錢│                    │
│    │          │            │0000000000  │        │        │                    │
├──┼─────┼──────┼──────┼────┼────┼──────────┤
│合計│          │            │            │        │        │717,000元           │
└──┴─────┴──────┴──────┴────┴────┴──────────┘
附表五：（甲○○共同販賣第二級毒品安非他命部分）
┌──┬─────┬──────┬──────┬────┬────┬──────────┐
│編號│時      間│地        點│買        家│交易頻率│每次交易│販毒所得（為被告利益│
│    │          │            │（使用電話）│        │金額、重│，以最少次數、最低額│
│    │          │            │            │        │量      │計算）              │
├──┼─────┼──────┼──────┼────┼────┼──────────┤
│ 一 │93年10月間│新竹市○○路│丑○○（綽號│半個月1 │10,000元│（4×2+1）×10,000＝│
│    │起至94年2 │磐石中學門口│「小薇」）  │次      │6.5公克 │90,000元            │
│    │月中旬止  │            │0000000000  │        │        │                    │
│    │          │            │（以傳簡訊方│        │        │                    │
│    │          │            │式聯絡）    │        │        │                    │
└──┴─────┴──────┴──────┴────┴────┴──────────┘


司法院資訊處製作；財團法人民間司法改革基金會備份。
